臺灣臺北地方法院民事裁定
111年度消債更字第251號
聲  請  人  
即  債務人  陳尹柔  

代  理  人  郭宜甄律師
            林煥程律師
相  對  人  
即  債權人  元大商業銀行股份有限公司



法定代理人  翁健    
代  理  人  黃勝豐  
相  對  人  
即  債權人  玉山商業銀行股份有限公司
                      設臺北市○○區○○○路0段000號及000號 
法定代理人  黃男州  
代  理  人  林書瑜  

相  對  人  
即  債權人  廖敏希  
相  對  人  
即  債權人  暘潤開發投資股份有限公司

法定代理人  黃文辰  


相  對  人  
即  債權人  陳柏文  
            李正皓  

            薛乃仁  
            楊笙    
            柯英毅  
            許雅婷  
相  對  人  
即  債權人  衛生福利部中央健康保險署

法定代理人  李伯璋  
上列當事人因消費者債務清理事件聲請更生，本院裁定如下：
    主  文
債務人陳尹柔自中華民國一百一十一年十一月十一日上午十一時
起開始更生程序。
命司法事務官進行本件更生程序。
    理  由
一、按債務人不能清償債務或有不能清償之虞者，得依本條例所
    定更生或清算程序，清理其債務；債務人對於金融機構負債
    務者，在聲請更生或清算前，應向最大債權金融機構請求協
    商債務清償方案，或向其住、居所地之法院或鄉、鎮、市、
    區調解委員會聲請債務清理之調解，消費者債務清理條例（
    下稱消債條例）第3條、第151條第1項分別定有明文。揆諸
    消債條例之立法目的，乃在於使陷於經濟上困境之消費者，
    得分別情形利用更生或清算程序清理債務，藉以妥適調整債
    務人與債權人及其他利害關係人之權利義務關係，保障債權
    人之公平受償，並謀求消費者經濟生活之更生機會，從而健
    全社會經濟發展（消債條例第1條參照）。準此，債務人若
    有不能清償債務或有不能清償債務之虞，且客觀上並無濫用
    更生或清算程序之情事，自應使其藉由消費者債務清理條例
    所定程序以清理債務。次按法院開始更生程序之裁定，應載
    明其年、月、日、時，並即時發生效力；法院開始更生或清
    算程序後，得命司法事務官進行更生或清算程序，必要時得
    選任律師、會計師或其他適當之自然人或法人1人為監督人
    或管理人，消債條例第45條第1項、第16條第1項亦有明定。
二、債務人主張：積欠多名債權人債務共計新臺幣（下同）946
    萬9,898元，因無力清償，於消債條例施行後，曾向本院對
    債權人申請債務前置調解，惟債務人無法負擔債權人提出之
    清償條件，是調解不成立，故債務人顯有不能清償債務情事
    ，爰依法聲請更生等語。
三、經查：
  ㈠債務人以其有不能清償債務情事，曾向本院聲請消債條例前
    置調解，經本院以109年度北司消債調字第346號聲請調解事
    件受理在案，惟雙方無法達成協議，於109年8月13日調解不
    成立，有調解不成立證明書在卷可參（見本院卷第29頁），
    是本院自應綜合其目前全部收支及財產狀況，評估是否已達
    不能維持最低生活條件，而有「不能清償債務或有不能清償
    之虞」之情形。
  ㈡債務人主張其於民國109年6月至111年5月任職於全球華人股
    份有限公司，實領薪資合計125萬3,015元(平均每月實領薪
    資5萬2,209元，計算式：125萬3,015元÷24(月)＝5萬2,209元
    ，小數點後四捨五入)、另於聲請前兩年間接受國立虎尾科
    技大學、國立台灣藝術大學等單位之通告及演講邀約，合計
    獲有3萬330元之收入等情，業據其提出財產及收入狀況說明
    書、109、110年度綜合所得稅各類所得資料清單、元大銀行
    帳戶明細、玉山銀行帳戶明細、台灣中小企業銀行帳戶明細
    、勞工保險被保險人投保資料表附卷為佐（見本院卷第28、
    37、39、41、199、231頁），是以，本院即以債務人任職於
    全球華人股份有限公司平均薪資收入每月5萬2,209元之固定
    收入作為計算債務人目前償債能力之依據，其餘非固定之收
    入如各單位之通告及演講邀約，並非固定之邀約出席，不具
    持續性，爰不予計列。
  ㈢債務人之個人支出狀況：
　⑴按債務人聲請更生或清算時所提財產及收入狀況說明書，其
    表明每月必要支出之數額，與本條例第61條之2第1項、第2
    項規定之認定標準相符者，毋庸記載原因、種類及提出證明
    文件；債務人必要生活費用，以最近1年衛生福利部或直轄
    市政府所公告當地區每人每月最低生活費1.2倍定之。受扶
    養者之必要生活費用，準用第一項規定計算基準數額，並依
    債務人依法應負擔扶養義務之比例認定之；按因負擔扶養義
    務而不能維持自己生活者，免除其義務。但受扶養權利者為
    直系血親尊親屬或配偶時，減輕其義務，消債條例施行細則
    第21條之1第3項、消債條例第64條之2第1、2項、民法第111
    8條定有明文。債務人之住所地位於臺北市松山區，臺北市1
    11年每人每月最低生活費為1萬8,682元，依債務人財產及收
    入狀況報告書之主張，債務人每月個人必要生活費用支出應
    以上開最低生活費之1.2倍即2萬2,418元作為標準計算（見
    本院卷第37頁)。本院審酌聲請人現居於臺北市松山區，債
    務人此部分主張，依消債條例施行細則第21條之1之規定，
    毋庸記載原因、種類及提出證明文件，是以，債務人主張以
    2萬2,418元作為其本人每月生活必要支出之數額等情，應予
    肯認。
　⑵債務人主張與胞姊共同扶養父親陳福來及母親洪麗滿，每月
    支出約1萬6,000元之扶養費等語，經本院命其補正其受扶養
    人及法定扶養義務人之綜合所得各類清單及全國財產稅總歸
    戶財產查詢清單等資料後，債務人陳稱其家人均不願涉入聲
    請人債務問題，均不願提出相關財產資料供其提出本院參考
    。本院參酌債務人未提出父親陳福來及母親洪麗滿之財產及
    收入狀況證明文件，無從判斷債務人之父母親是否無法維持
    生活而必須受債務人扶養，因此，債務人就父母親扶養費部
    分的主張，應不予認列。
  ㈣準此，債務人每月生活必要支出為2萬2,418元，而債務人目
    前每月收入5萬2,209元扣除生活必要支出後，雖餘2萬9,791
    元（計算式：5萬2,209元-2萬2,418元＝2萬9,791元）可供支
    配，惟據債務人之財團法人金融聯合徵信中心查詢當事人綜
    合信用報告回覆書、債權人陳報狀所載（見本院卷第51、16
    9、173、177、185、241、257、261頁，廖敏希、李正皓 、
    薛乃仁、柯英毅未陳報債權部分暫以債務人所陳報債權人清
    冊金額計算），債務人積欠元大商業銀行股份有限公司等11
    名債權人債務達928萬8,670元，倘以債務人每月所餘
　　2萬9,791元清償無擔保債務，尚須25年多始得清償完畢（計
    算式：928萬8,670元÷2萬9,791元÷12月≒25.98年），遑論前
    開債務仍須另行累計每月高額之利息及違約金，債務人每月
    得用以償還債務之數額顯然更低，尚待支付之債務總額應屬
    更高，其還款年限顯然更長，實有違消債條例協助債務人重
    建更生之立法本意。此外，債務人陳報其名下除玉山銀行存
    款1萬9,134元、臺灣中小企業銀行存款2萬7,422元外，無其
    他財產，有玉山銀行帳戶明細、台灣中小企業銀行帳戶明細
    、全國財產稅總歸戶財產查詢清單附卷可稽（見本院卷第43
    頁、第203頁至第231頁）。是本院審酌債務人之財產、信用
    、勞力及生活費用支出等狀況，堪認債務人客觀上經濟狀況
    已有不能清償債務之虞，而有藉助更生制度調整其與債權人
    間之權利義務關係而重建其經濟生活之必要。
四、綜上所述，債務人係一般消費者，其對已屆清償期之債務有
    不能清償之虞，且其無擔保或無優先權之債務未逾1,200萬
    元，復未經法院裁定開始清算程序或宣告破產，又查無消債
    條例第6條第3項、第8條或第46條各款所定駁回更生聲請之
    事由存在，則債務人聲請本件更生，即屬有據，爰裁定如主
    文，並命司法事務官進行本件更生程序。
五、至債務人於更生程序開始後，應另提出足以為債權人會議可
    決或經法院認為公允之更生方案以供採擇，俾免更生程序進
    行至依消債條例第61條規定應行清算之程度；而司法事務官
    於進行本件更生程序、協助債務人提出更生方案時，應依債
    務人之薪資變化、社會常情及現實環境衡量債務人之償債能
    力，並酌留其生活上應變所需費用，進而協助債務人擬定允
    當之更生方案，始符消債條例重建債務人經濟生活之立法目
    的，附此敘明。
六、依消債條例第11條第1項、第16條第1項、第45條，裁定如主
    文。
中　　華　　民　　國　　111 　年　　11 　 月　　11  　日
                  民事第二庭  法  官  林怡君
以上正本係照原本作成。
本裁定不得抗告。
本裁定已於111年11月11日上午11時公告。　
中　　華　　民　　國　　111 　年　　11　　月　　11　　日
                              書記官  陳俐妙